【裁判字號】    92,易,427
【裁判日期】    920602
【裁判案由】    傷害
【裁判全文】
臺灣桃園地方法院刑事判決                          九十二年度易字第四二七號
    公  訴  人  臺灣桃園地方法院檢察署檢察官
    被      告  乙○○
                              .
右列被告因傷害案件，經檢察官提起公訴（九十一年度偵字第一五二四二號），本院
判決如左：
    主      文
乙○○傷害人之身體，處罰金壹仟伍佰元，如易服勞役，以佰元折算壹日。
    事      實
一、乙○○於民國九十一年七月二十五日下午二十二時許，騎乘機車後載周登翊（原
    名周進興，另經檢察官為不起訴處分確定），途經桃園縣龍潭鄉○○○街一一六
    巷底產業道路旁，適為周登翊之妻甲○○撞見，甲○○憤而攔阻乙○○之機車，
    ，二人遂生爭執，並互相拉扯。乙○○基於預見其推拉甲○○身體之行為，會致
    人受傷，而不違背其本意之不確定傷害故意，將甲○○推倒在地繼續拉扯，致甲
    ○○受有臉部抓傷、兩側手肘瘀青及右手抓傷之傷害。
二、案經甲○○訴由桃園縣警察局平鎮分局報請臺灣桃園地方法院檢察署檢察官偵查
    起訴。
    理      由
一、訊據被告乙○○坦承有與告訴人甲○○拉扯，惟否認有何傷害之犯行，辯稱：是
    告訴人先動手抓我頭髮，當時伊與告訴人雖有拉扯，但伊並無傷害之故意，伊個
    人亦有受傷，而且比告訴人嚴重云云。經查：
（一）右揭被告乙○○於右揭時、地基於傷害之不確定故意，與告訴人甲○○發生拉
      扯，致告訴人受有臉部抓傷、兩側手肘瘀青及右手抓傷等傷害之事實，亦據告
      訴人甲○○於偵查中指訴甚詳，並經核與證人周登翊、周家瑋於偵查中所供述
      之情節相符，並有敏盛綜合醫院九十一年七月二十五日甲字第二九七號診斷證
      明書一份附卷可稽，足見本件事發當時，被告乙○○與告訴人二人間，確有發
      生拉扯情事，致告訴人受有如事實欄所示之傷害，被告乙○○上開辯詞，實難
      採信。
（二）按正當防衛必須對於現在不法之侵害始得為之，侵害業已過去，即無正當防衛
      可言。至彼此互毆，又必以一方初無傷人之行為，因排除對方不法之侵害而加
      以還擊，始得以正當防衛論。故侵害已過去後之報復行為，與無從分別何方為
      不法侵害之互毆行為，均不得主張防衛權（最高法院有三十年度上字第一０四
      ０號判例參照）。而衡之一般社會經驗法則，互毆係屬多數動作構成單純一罪
      而互為攻擊之傷害行為，縱令一方先行出手，而還擊之一方在客觀上茍非單純
      對於現在不法之侵害為必要排除之反擊行為，因其本即有傷害之犯意存在，則
      對其互為攻擊之還手反擊行為，自無主張正當防衛權之餘地（最高法院八十四
      年度臺非字第二０八號判決可資參考）。本件被告乙○○與告訴人間之相互拉
      扯互毆行為，因無證據證明何方為不法之侵害，或還擊之一方是否為對於現在
      不法之侵害為必要排除之反擊行為，依上開見解，不得主張正當防衛。是被告
      稱是告訴人先動手，伊係為必要之排除而動手云云，尚不足採信。
（三）綜上所述，本件被告傷害犯行，罪證明確，犯行洵堪認定，被告空言否認，不
      足採信，應予依法論科。
二、核被告乙○○所為係犯刑法第二百七十七條第一項之普通傷害罪。爰審酌被告此
    前並無前科，有臺灣高等法院被告全國前案紀錄表附卷可稽，素行良好，犯罪之
    動機、目的、手段、犯罪所生之損害、告訴人傷勢之輕重，及被告犯罪後否認犯
    行之態度等一切情狀，量處如主文所示之刑，並諭知易服勞役之折算標準。
據上論斷，應依刑事訴訟法第二百九十九條第一項前段，刑法第二百七十七條第一項
、第四十二條第二項、罰金罰鍰提高標準條例第一條前段、第二條，判決如主文。
本案經檢察官錢明婉到庭執行職務。
中      華      民      國    九十二    年      六      月      二      日
                                      臺灣桃園地方法院刑事第六庭
                                          法  官    游  紅  桃
右正本證明與原本無異。
如不服本判決，應於判決送達後十日內向本院提出上訴狀（應附繕本），上訴於臺灣
高等法院。
                                          書記官    張  嘉  雯
中      華      民      國    九十二    年      六      月      三      日
附論罪科刑依據之法條：
刑法第二百七十七條第一項
傷害人之身體或健康者，處三年以下有期徒刑、拘役或一千元以下罰金。


司法院資訊處製作；財團法人民間司法改革基金會備份。
